臺灣高等法院民事判決
109年度上易字第1350號
上訴人即附
帶被上訴人  李文億  
被上訴人即  
附帶上訴人  李志維  

上列當事人間請求損害賠償事件，上訴人對於中華民國109年9月
28日臺灣宜蘭地方法院109年度訴字第70號第一審判決提起上訴
，被上訴人提起附帶上訴，本院於110年3月3日言詞辯論終結，
判決如下：
    主      文
原判決關於命上訴人給付被上訴人新臺幣肆拾萬元本息部分，及
其假執行之宣告，暨該訴訟費用之裁判均廢棄。
上開廢棄部分，被上訴人在第一審之訴及假執行之聲請均駁回。
附帶上訴駁回。
廢棄改判部分第一、二審及附帶上訴之訴訟費用，均由被上訴人
負擔。
    事實及理由
一、被上訴人主張：上訴人為伊之客戶，明知姜慧鶯為伊之配偶
    ，卻與姜慧鶯密集電話通聯、出遊交往等，伊於民國108年7
    、8月間在與姜慧鶯對談中始知上訴人與姜慧鶯於105年8至1
    2月間不詳時間、地點，發生二次性行為（下稱侵權行為）
    ，逾越普通朋友間一般社交往來，侵害伊之配偶權，造成伊
    之精神受有相當痛苦，爰依民法第184條第1項、第195條第1
    項、第3項規定請求上訴人給付精神慰撫金等語，聲明：上
    訴人應給付被上訴人新臺幣（下同）100萬元及法定遲延利
    息。原審判決上訴人應給付被上訴人40萬元，及自109年3月
    6日起至清償日止，按年息5%計算之利息，駁回被上訴人其
    餘之訴，上訴人不服，提起上訴。答辯聲明：上訴駁回。被
    上訴人就其敗訴部分不服，提起附帶上訴，聲明：㈠原判決
    不利於附帶上訴人部分廢棄。㈡附帶被上訴人應再給付附帶
    上訴人60萬元。
二、上訴人則以：被上訴人於3年前已拿親密照給伊看，係錯位
    照片，伊與姜慧鶯會有通話紀錄，係因被上訴人有經濟困難
    ，其配偶姜慧鶯先前在網路臉書賣大閘蟹及枕頭，伊係幫忙
    ，所有聯絡均有正當理由，倘有雙方之相關曖昧內容，被上
    訴人應提出實質證據等語，資為抗辯。上訴聲明：㈠原判決
    不利於上訴人部分廢棄。㈡被上訴人在第一審之訴及假執行
    之聲請駁回。就附帶上訴之答辯聲明：附帶上訴駁回。
三、查被上訴人與姜慧鶯係夫妻關係，被上訴人刑事告訴上訴人
    妨害婚姻及家庭案件，已經檢察官為不起訴處分確定，有戶
    籍資料查詢結果、不起訴處分書可證（見原審限閱卷第15至
    16頁、本院卷第89、90頁），且為兩造所不爭，可信為真實
    。
四、被上訴人主張上訴人明知姜慧鶯為伊之妻，竟與之逾越朋友
    份際之不正常交往及發生性行為，侵害伊之配偶權，應負侵
    權行為之賠償責任；為上訴人所否認，並以前詞置辯。經查
    ：
  ㈠依被上訴人提出與其妻姜慧鶯於105年8月至12月間之LINE通
    訊對話紀錄及姜慧鶯之電話通聯紀錄（見補字卷第15至39頁
    ），LINE通訊對話係被上訴人與姜慧鶯談論有無與上訴人擁
    抱及親吻等內容，而姜慧鶯於105年8月至12月之電話通聯紀
    錄，其固有撥打0000000000、0000000000電話號碼，惟每月
    不超過10通，每次通話時間僅數十秒至五分多鐘，僅能證明
    其2人有電話聯絡。上訴人稱兩人間電話聯絡係為協助姜慧
    鶯在網路販售商品之事而聯繫，而證人姜慧鶯於原審證稱：
    「…（你跟李００都以何方式聯絡？）用LINE、電話。（他是
    否有給你一支手機？註冊的號碼是否是你二人的生日？）是
    。（你們聯絡的時間有多久？）我和原告的家搬去煙波亭大
    樓前後，大約105年到106或107年…（你們在那之前有沒有在
    聯絡？）那時有請問他哪裡有房子可以租，更之前是賣大閘
    蟹網拍的時候。（你們在2011年5月15日時是否有透過FB通
    訊軟體聯絡？）有，那時他跟他太太離婚。（你們是否有持
    續用FB或EMAIL聯絡？）有。（你們是否之前就是男女朋友
    關係？）沒有，我跟他沒有男女朋友關係，可是有曖昧關係
    。（你的曖昧關係的定義是什麼？）會關心、問候。（你們
    的對話內容是否有逾越一般朋友關係或不正常的對話內容？
    是否都非常限制級？）就是會問候、吃飯了嗎，不會聊到一
    些有的沒的。（發現你們的親密照時，妳們是否就已經發生
    關係了？）沒有，是在105年8月到12月間。（他辦給妳的手
    機號碼0000000000是否是他的？）是。（這支號碼屬於李００
    之前公司的公用手機，他之前在水泥廠當廠長，公司有辦一
    支手機給他，他註冊的ID就是用他二人的生日及被告的代號
    ，是否如此？）是。（通話紀錄有調閱妳二人的通聯紀錄，
    有幾支電話號碼即0000000000、0000000000、0000000000【
    公務機、LINE的手機號碼】被告的手機、0000000000證人的
    手機，是否是被告與你聯絡的方式？）是…（公務手機為何
    為是給證人使用？）是我們交往期間被告提供給我的，他沒
    有說是公司的手機，他直接拿給我…（提示原證一line對話
    紀錄、原證二電話通聯紀錄，是否是證人與原告的通話內容
    ？）原證一是、原證二也是。我的手機是遠傳的…（原告所
    謂發現妳和被告的親密照，證人是否可以提出）之前有照，
    但後來照片沒了。…」等語（見原審卷第32至34頁），依其
    所述與上訴人電話聯絡之內容，僅是會關心、問候之事，但
    沒有男女朋友關係，且確有因賣大閘蟹網拍之事與上訴人電
    話聯絡，此與上訴人所述相符，而上訴人交其使用之手機則
    非公務用手機，另所謂二人間之親密照片，已無證據可證，
    故無法徒憑上訴人與證人間有通話紀錄，或被上訴人夫妻間
    之LINE通訊對話內容，即認上訴人有侵害被上訴人配偶權之
    事，故被上訴人主張上訴人與其妻有逾越朋友關係之男女私
    情行為，應不足採。
　㈡被上訴人主張伊妻姜慧鶯去上訴人家時，上訴人與伊妻就在
    沙發上發生性關係，有3次以上等語，而證人姜慧鶯於原審
    固有證稱「…（你與被告有無發生性行為？）有。有兩次。
    地點在公園路煙波亭社區李００住處，時間是在105年8月到12
    月間。…（你們是何情形下發生關係？）去他的家，我坐在
    那裡看電視，非自願的發生關係。…」（見原審卷第32頁）
    ，惟被上訴人亦稱伊妻姜慧鶯至上訴人家發生性關係之時，
    伊女兒亦有到上訴人家玩，伊之女可以作證，伊女兒說在上
    訴人家將近3、40分鐘以上；證人即被上訴人之女李ＯＯ於本
    院證稱：「…（庭上的叔叔【即上訴人】你是否認識？）是
    我鄰居。（有沒有去過叔叔【即上訴人】家裡？幾次？多久
    以前去這個叔叔家？）有去過叔叔家，去過三、四次。很久
    了。（上訴人家裡在幾樓？）不記得。（上訴人的家裡是什
    麼樣子？）不記得。（去上訴人家裡做什麼？）去玩。（去
    上訴人家裡待了多久？）不知道。（你去他家時，你母親與
    上訴人在做什麼？）他們在看手機。（他們二人有沒有去房
    間？）沒有。（去鄰居叔叔家裡時，他在做什麼？）不知道
    。（去鄰居叔叔家裡時，你媽媽有沒有跟叔叔抱在一起？）
    沒有。【搖頭】（你每次去鄰居叔叔家裡時，媽媽都在客廳
    ？）有時候會上來陪我們。【點頭】（媽媽有沒有去叔叔房
    間？）沒有。（媽媽會跟鄰居叔叔講話嗎？）會。（媽媽與
    這個鄰居叔叔會把你與妹妹留在客廳或家裡嗎？）不會。（
    叔叔的房間是不是只有一個房間？）對。【點頭】…」（見
    本院卷第78至80頁），依被上訴人之女李ＯＯ所述，其有與姜
    慧鶯去上訴人家中，但上訴人與姜慧鶯僅有看手機及聊天等
    行為，並無被上訴人所述兩人在沙發上發生性關係之事，顯
    與姜慧鶯所述內容不符。衡以被上訴人之女李ＯＯ為9歲兒童
    ，並無心機或說謊動機，其所述內容具體明確，並無虛偽不
    實之處，對照姜慧鶯所述係抽象之不具體內容，故李安軒所
    述應較可採信。另被上訴人提起刑事告訴上訴人妨害婚姻及
    家庭案件，因通姦罪除罪化之故，已經檢察官為不起訴處分
    確定，有宜蘭地檢署109年度偵字第1915號不起訴處分書可
    參（見本院卷第89、90頁）。此外，被上訴人並無其他積極
    可信證據，足以證明上訴人與其妻姜慧鶯確有發生性行為之
    事，故被上訴人前揭主張，亦不可採。
　㈢本件依被上訴人所舉證據，均無法證明上訴人與姜慧鶯有逾
    越朋友份際之男女關係及發生性行為之事實，自難認上訴人
    有侵害被上訴人之配偶權，且有情節重大情事，故被上訴人
    主張上訴人侵害其配偶權請求上訴人賠償精神慰撫金，並無
    依據。
五、綜上所述，被上訴人依民法第184條第1項、第195條第1項、
    第3項規定，請求上訴人賠償精神慰撫金40萬元，及自109年
    3月6日起至清償日止，按年息百分之5計算之利息，為無理
    由，原審就此部分為上訴人敗訴判決，洵有違誤，上訴意旨
    指摘原判決此部分不當，為有理由，爰由本院將原判決此部
    分廢棄，並改判如主文第2項所示。被上訴人就原審判決駁
    回其餘請求部分，附帶上訴請求上訴人應再給付60萬元本息
    ，為無理由，應予駁回。
六、本件事證已臻明確，兩造其餘之攻擊或防禦方法及所用之證
    據，經本院斟酌後，認為均不足以影響本判決之結果，爰不
    逐一論列，併此敘明。
七、據上論結，本件上訴人之上訴為有理由，被上訴人之附帶上
    訴為無理由，依民事訴訟法第450條、第449條第1項、第78
    條，判決如主文。
中　　華　　民　　國　　110 　年　　3　　月　　24 　　日
                  民事第十九庭  
                      審判長法  官  魏麗娟
                            法  官  陳慧萍
                            法  官  潘進柳
正本係照原本作成。
不得上訴。
中　　華　　民　　國　　110 　年　　3 　　月　　24　　日

 　　　　　　　　　　　　　 書記官  廖婷璇